【裁判字號】    98,抗,6
【裁判日期】    980216
【裁判案由】    拍賣抵押物
【裁判全文】
臺灣宜蘭地方法院民事裁定                 98年度抗字第6號
抗  告  人  甲○○
                      305室.
相  對  人  台灣土地銀行股份有限公司
法定代理人  乙○○
上列當事人間拍賣抵押物事件，抗告人對於民國97年12月18日本
院97年度司拍字第299號所為裁定，提起抗告，裁定如下：
    主  文
抗告駁回。
抗告費用新台幣壹仟元由抗告人負擔。
    理  由
一、按抵押權人，於債權已屆清償期，而未受清償者，得聲請法
    院拍賣抵押物，就其賣得價金而受清償；民法第873條第1項
    定有定有明文。是抵押權人依此項規定聲請拍賣抵押物係屬
    非訟事件，法院所為准駁之裁定，無確定實體法上法律關係
    存否之性質，於債權及抵押權之存否無既判力，故袛須其抵
    押權已經依法登記，且債權已屆清償期而未受清償，法院即
    應為准許拍賣抵押物之裁定，至對於此項法律關係有爭執之
    人，為求保護其權利，不妨提起訴訟，以求解決，不得僅依
    抗告程序聲明其爭執，並據為廢棄拍賣裁定之理由（最高法
    院51年10月8日民刑庭總會會議決議(三)參照）。
二、本件相對人主張對於抗告人有原裁定所載之債權，並以原裁
    定主文所示之不動產設定抵押權，且經依法登記，該債權又
    已屆清償期而未受清償之事實，業據提出他項權利證明書影
    本、抵押權設定契約書影本、借據影本、本票影本、土地及
    建物登記謄本為證，原法院審查後據以准許相對人拍賣抵押
    物之聲請，即無不當。抗告意旨固略以：相對人之放款利率
    與宜蘭縣頭城鎮農會及行政院農業委員會農業金融局之放款
    利率相較，利率顯然過高，有超收兩倍利息之不誠實紀錄；
    又相對人以同一債權另聲請本院97年度司促字第8975號支付
    命令，為不合理云云，並請求廢棄原裁定。然揆諸首揭說明
    ，有關相對人對抗告人之利息債權是否不實或超收乙節，屬
    於實體上法律關係存否之爭執，抗告人應另行提起民事訴訟
    以求解決，非得於本件抗告程序中為主張，本院亦無從為審
    究；再者，債權人對於同一抵押債權，分別取得具有實體確
    定力之支付命令及無實體確定力之拍賣抵押物裁定以為強制
    執行，於法並無禁止，亦未有何不合理之處，抗告人前揭所
    指，亦洵屬無稽。從而，抗告人提起本件抗告，難認有理由
    ，應予駁回。
三、據上論結，本件抗告為無理由，依非訟事件法第46條、第21
    條第2 項、第24條第1 項、民事訴訟法第495 條之1 第1 項
    、第449 條第1 項、第78條，裁定如主文。
中    華    民    國    98    年    2     月    16    日
                  臺灣宜蘭地方法院民事庭
                      審判長  法  官  楊麗秋
                              法  官  張軒豪
                              法  官  郭淑珍
正本與原本無異。
如不服本裁定，僅得於收受本裁定正本送達後10日內，以適用法
規顯有錯誤為理由，向本院提出再抗告狀（須附繕本及繳納再抗
告裁判費新台幣1,000元），經本院許可後始可再抗告。
中    華    民    國    98    年    2     月    18    日
                              書記官  林慶生


司法院資訊處製作；財團法人民間司法改革基金會備份。
